臺灣板橋地方法院刑事判決　　　　　　96年度簡字第2014號
聲　請　人　臺灣板橋地方法院檢察署檢察官
被　　　告　乙○○
　　　　　　　　　　5樓
上列被告因詐欺案件，經檢察官聲請以簡易判決處刑（九十六年
度偵字第二０七四號），本院判決如下：
    主  文
乙○○幫助意圖為自己不法之所有，以詐術使人將本人之物交付
，處有期徒刑參月，如易科罰金，以新臺幣壹仟元折算壹日。
    事實及理由
一、乙○○明知依一般社會生活之通常經驗，本可預見將帳戶提
    供不認識之人，可能幫助犯罪集團作為不法收取他人款項之
    用，竟仍不違本意，而基於幫助詐欺之不確定故意，於民國
    九十五年七月間某日，在不詳地點，將自己於九十五年七月
    四日新申請之第一商業銀行東門分行帳號00000000
    000號帳戶存摺及提款卡，交付予真實姓名年籍不詳之成
    年男子，嗣該詐騙犯罪集團人員，即基於意圖為自己不法所
    有之詐欺犯意，於九十五年七月七日十三時三十分許，利用
    網際網路在聊天室網站內佯稱交友（聲請書誤載為「找尋援
    交客」），甲○○遂與對方聯繫致陷於錯誤，並依照指示分
    別在同日十七時五十一分許於臺北縣三重市○○路之第一商
    業銀行操作該行自動櫃員機以匯款方式存入新臺幣（以下同
    ）二萬九千九百八十三元、又在同日十八時五十一分許於臺
    北縣樹林市○○路之第一商業銀行操作該行之自動櫃員機以
    現金存入方式存入五萬四千元，共計匯款存入八萬三千九百
    八十三元至前開乙○○所有之第一商業銀行帳戶內，旋為該
    詐騙集團人員提領殆盡，嗣經甲○○發覺有異始知受騙，報
    警處理而循線查獲。案經臺北縣政府警察局板橋分局報請臺
    灣板橋地方法院檢察署檢察官偵察後聲請簡易判決處刑。
二、訊據被告乙○○矢口否認有何幫助詐欺犯行，辯稱：伊於九
    十五年七月份在新竹中華路上的撞球館不見，當時離開時忘
    記拿包包，裡面還有存摺、提款卡、現金、身分證都不見，
    只有補發身分證。因為存摺裡面沒有錢，所以並未報案云云
    。惟查：（一）前揭詐欺集團利用上開第一銀行帳戶詐騙等
    情，業據被害人甲○○於警詢時指訴纂詳，且有匯款執據及
    被告所開立上開帳戶之交易明細表附卷可稽。（二）被告雖
    辯稱上開第一銀行帳戶之存摺、金融卡於九十五年七月份遺
    失云云。惟查，存摺、金融卡等物遺失事涉個人財產權益甚
    大，被告於發現上開第一銀行之存摺等物遺失，竟未報警處
    理，顯與常情有悖。又被告於警詢時供述上開第一銀行帳戶
    存摺等物於九十五年五、六月間遺失，後於偵訊時改稱於九
    十五年七月份遺失，觀諸該帳戶之開戶資料及交易明細表可
    知，被告係於九十五年七月四日至第一商業銀行東門分行開
    戶，而被害人甲○○係於同年月七日共計匯款八萬三千九百
    八十三元至該帳戶，且旋即為該詐騙集團人員提領殆盡，是
    被告上開說詞，顯有與事實有所出入，堪認被告所有上開第
    一銀行帳戶之存摺等物並非遺失，而係被告自行交予他人使
    用。（三）自政府開放金融業申請設立以來，金融機構大量
    增加，使一般人申請存款帳戶極為容易、便利，實無向他人
    購買或蒐集金融機構帳戶之必要，亦無將存款存放於他人帳
    戶之理。因之，被告將其所有上開帳戶提供予他人使用，對
    該蒐集帳戶之人將可能以該帳戶供作詐欺取財之非法用途乙
    節，應有所預見，竟不違背其本意，仍提供其所有帳戶之存
    摺、印章、金融卡等物予他人使用，是被告具有幫助犯罪之
    不確定故意甚明，被告所辯顯無足採，其罪嫌應堪認定。
三、核被告所為，係犯刑法第三十條第一項前段、第三百三十九
    條第一項之幫助詐欺取財罪。又被告以幫助之意思，提供帳
    戶之存簿、提款卡及提款卡密碼等物幫助他人遂行詐欺取財
    犯行，係屬幫助犯，應依刑法第三十條第二項之規定，按正
    犯之刑減輕之。爰審酌被告未思以正途賺取金錢，明知現今
    詐欺人士犯案猖獗，時有利用存款帳戶詐取款項之情事，竟
    提供帳戶予詐欺集團使用，俾其等得以從事詐財行為，增加
    被害人尋求救濟之困難，並使犯罪之追查趨於複雜，且不法
    人士亦得以順利取得其詐欺所得之財物，對於社會秩序及正
    常交易安全造成危害，兼衡其犯罪手段並非暴戾，及犯罪後
    矢口否認犯行之態度等一切情狀，量處如主文所示之刑，並
    諭知易科罰金之折算標準。
四、又被告提供犯罪集團使用之第一商業銀行東門分行帳號00
    000000000號帳戶存摺及提款卡，雖屬被告所有，
    惟業經交付予不詳犯罪集團而未扣案，為免日後執行沒收困
    難，爰不為沒收之諭知。
五、聲請意旨另以：被告乙○○於九十五年七月間因需錢孔急，
    得知可藉由出售其開立之金融機構帳戶之存摺及提款卡供人
    使用，以換取現金花用。其雖能預見提供自己帳戶予不相識
    之人使用，足以幫助他人為詐欺犯行，竟仍不違背其本意，
    基於幫助他人為詐欺之犯意，將自己新申請之聯邦商業銀行
    新竹分行帳號000000000000號（九十五年七月
    三日開立帳戶，以下稱聯邦商銀）、新竹國際商業銀行竹蓮
    簡易型分行帳號000000000000號（九十五年七
    月三日開立帳戶，以下稱新竹商銀）等銀行帳戶存摺及提款
    卡，交付予真實姓名年籍不詳之成年男子，因而幫助該等姓
    名年籍不詳之人詐騙他人之財物。亦構成上開幫助詐欺之罪
    。惟按法院依簡易判決處刑，不受檢察官聲請書所記載應適
    用法條之拘束，此觀之刑事訴訟法第四百五十四條第一項第
    三款、第二項之規定反面解釋即明，蓋簡易判決應記載應適
    用之法條，如與檢察官聲請書之記載相同者，得予以引用，
    反之，如法院認應適用之法條與聲請書之記載不同，即應於
    簡易判決中加以記載（參見臺灣高等法院暨所屬法院八十九
    年法律座談會刑事類提案第四八號研討意見）。經查，我國
    對於幫助犯之處罰係建立在共犯從屬性之理論，是幫助者著
    手於幫助行為，仍尚未使該行為具備可罰性而應開始發動刑
    罰權，必於正犯即被幫助者開始著手實行犯罪行為之時，幫
    助者始獲得附麗之依據而具備可罰性。茲被告雖確曾將聯邦
    商銀、新竹商銀二個帳戶之存摺及金融卡交付予詐騙集團，
    惟遍查卷內檢察官並無提出任何正犯有以該二個帳戶資料供
    作犯罪用途之積極證據，而被告單純交付存摺、提款卡及印
    鑑之行為，現行法亦無處罰之明文，是該部分犯行即屬不能
    證明，公訴意旨容有誤會，爰依審理結果逕行援引應適用之
    法條論處，附此敘明。
六、依刑事訴訟法第四百四十九條第一項前段、第三項，刑法第
    三十條第一項前段、第二項、第三百三十九條第一項、第四
    十一條第一項前段，刑法施行法第一條之一，逕以簡易判決
    處刑如主文所示之刑。
七、如不服本判決，得自收受送達之日起十日內向本院提出上訴
    狀，上訴於本院第二審合議庭（須附繕本）。
中　　華　　民　　國　　96　　年　　4 　　月　　20　　日
                  刑事第九庭  法  官  潘翠雪
上列正本證明與原本無異。
                              書記官  江文彬
中　　華　　民　　國　　96　　年　　4 　　月　　20　　日
附錄本案論罪科刑法條全文：
中華民國刑法第339條
（普通詐欺罪）
意圖為自己或第三人不法之所有，以詐術使人將本人或第三人之
物交付者，處5年以下有期徒刑、拘役或科或併科1千元以下罰金
。
以前項方法得財產上不法之利益或使第三人得之者，亦同。
前二項之未遂犯罰之。
